台灣雲林地方法院刑事判決　　　　　　96年度易字第629號
公　訴　人　台灣雲林地方法院檢察署檢察官
被　　　告　乙○○
上列被告因詐欺案件，經檢察官提起公訴（96年度偵字第4659號
），本院判決如下︰
    主  文
乙○○幫助共同意圖為自己不法之所有，以詐術使人將本人之物
交付，處有期徒刑柒月。
    事  實
一、乙○○可以預見提供自己帳戶供他人使用，很可能遭利用於
    掩飾或隱匿該他人或其轉手者詐騙或恐嚇取財等犯罪之所得
    財物，仍不違背其本意，基於幫助之不確定故意，就其於民
    國（下同）89年11月間申請的局號000000-0、帳號000000-0
    號台灣郵政股份有限公司斗六西平路郵局活期儲蓄存款帳戶
    ，於96年5 月3 日申請提款卡、指定密碼，而於96年5 月9
    日取得提款卡，並於取得提款卡的當日或次日，在不詳地點
    ，將上述郵局帳戶之存摺、金融卡及提款密碼，交付予不詳
    姓名年籍之成年男子使用。而於96年5 月14日10時左右，甲
    ○○接獲自稱是調查局「李先生」及法院「紀小姐」之不詳
    詐欺犯罪集團成員撥打電話騙稱：伊涉嫌詐欺，需將帳戶內
    之存款提領並匯至指定帳戶，否則伊帳戶將遭凍結等語，致
    甲○○陷於錯誤，依指示於同日11時23分，自高雄市第三信
    用合作社電匯新台幣（下同）105,000 元至乙○○之上述帳
    戶內，並遭詐欺犯罪集團成員提領其中95,000元。甲○○發
    覺受騙而報警。
二、案經雲林縣警察局斗六分局報請台灣雲林地方法院檢察署檢
    察官偵查起訴。
    理  由
壹、程序方面：
一、被告以外之人於審判外之言詞或書面陳述，除法律有規定者
    外，不得作為證據；又被告以外之人於審判外之陳述，雖不
    符前4 條之規定，而經當事人於審判程序同意作為證據，法
    院審酌該言詞陳述或書面陳述作成時之情況，認為適當者，
    亦得為證據，刑事訴訟法第159 條第1 項、同法第159 條之
    5 第1 項定有明文。
二、本案甲○○的警詢筆錄，以及高雄市政府警察局三民第二分
    局陽明派出所受理人頭帳戶案件通報單、高雄市第三信用合
    作社匯款申請書、中央保險局申請代理監管帳戶證明書、台
    灣郵政股份有限公司函附之被告上開帳戶印鑑卡、存摺（金
    融卡）變更資料及交易明細表等，對於被告而言，雖然都是
    被告以外之人於審判外之言詞或書面陳述，原則上不得作為
    證據，惟被告於本院審判程序中，已表示同意作為證據，法
    官審酌各該言詞作成時之情況，認為適當，依上開規定，均
    得作為證據。
貳、實體方面：
一、案外人甲○○被騙而匯款105,000 元入乙○○上述帳戶，並
    被提領95,000元的事實，有甲○○的警詢筆錄，以及高雄市
    政府警察局三民第二分局陽明派出所受理人頭帳戶案件通報
    單、高雄市第三信用合作社匯款申請書、中央保險局申請代
    理監管帳戶證明書、台灣郵政股份有限公司函附之被告上開
    帳戶印鑑卡、存摺（金融卡）變更資料及交易明細表等可以
    證明。
二、被告雖然辯稱：這個帳戶已經開戶6 、7 年，但是以前都是
    在家裡附近工作，因此不需要提款卡，這次要到外地工作，
    因此在96年5 月3 日申請提款卡，於同年月9 日取得提款卡
    後，為怕忘記，便將提款密碼寫在紙上後，一併將上開帳戶
    存摺、金融卡、提款密碼放在機車置物箱內，後來雖然發現
    存摺、金融卡、提款密碼遺失，但是因為帳戶內只剩幾十元
    ，所以未報警。法官認為，開戶6 、7 年，都沒有使用提款
    卡，卻突然申請提款卡，提款卡申請之後，又立即連同存摺
    、密碼一起遺失，發現遺失後又不報警，而且接著馬上被詐
    騙集團拿來詐騙錢財得逞，這樣的情節太過巧合，難以採信
    。從而，法官認為，被告是刻意提供帳戶的存摺、提款卡、
    密碼給詐騙集團使用，上述事實已經可以認定。
參、論罪科刑：
一、被告乙○○所為，觸犯刑法第30條第1 項、第339 條第1 項
    幫助詐欺取財罪，因為詐騙集團至少有2 人以上參與詐欺取
    財，因此論以幫助共同詐欺取財。被告既係幫助他人犯罪，
    依刑法第30條第2 項規定，予以減輕其刑。
二、法官認為，台灣的詐騙集團以電話語音、簡訊及電腦網路行
    騙，並以人頭帳戶供被害人匯款，以躲避查緝的模式，已有
    多年，提供帳戶供詐騙集團使用的人，其挺身保護詐騙集團
    的惡意，較這類犯罪初發生時，更加嚴重許多，然而，法院
    對這些幫助詐欺犯，多年來一直以簡易判決處刑，量處得易
    科罰金之刑，而背後主謀抓不著，針對電話詐欺的犯罪，整
    個處罰系統幾乎失靈，則這類犯罪的不能停歇，可以說是必
    然。這麼多年來，尋常百姓存放在銀行、郵局供生活所需，
    供小孩繳納學費、供為老本的存款，一通電話來，就保不住
    ，已讓台灣成為高風險社會，只能說這些人十分惡質，應該
    對這些惡質的幫助犯，量處不得易科罰金之刑，較為適當，
    因此量處被告有期徒刑7 月。
肆、適用的法律：(一)刑事訴訟法第299 條第1 項前段，(二)刑法第
    339 條第1 項、第30條。
本案經檢察官丙○○偵查起訴，檢察官丁○○到庭執行職務。
中　　華　　民　　國　　96　　年　　12　　月　　5 　　日
            刑事第三庭    審判長法  官  林  輝  煌
                                法  官  陳  銘  壎
                                法  官  李  貞  瑩
以上正本證明與原本無異。
如不服本判決，應於送達後10日內向本院提出上訴狀（須附繕本
），上訴於台灣高等法院台南分院。
告訴人或被害人對於本判決如有不服，而請求檢察官上訴者，其
上訴期間之計算以檢察官收受判決正本之日期為準。
                                書記官  林  珮  儒
中　　華　　民　　國　　96　　年　　12　　月　　5 　　日
附錄本案論罪科刑法條全文：
中華民國刑法
第339條
意圖為自己或第三人不法之所有，以詐術使人將本人或第三人之
物交付者，處五年以下有期徒刑、拘役或科或併科一千元以下罰
金。
以前項方法得財產上不法之利益或使第三人得之者，亦同。
前二項之未遂犯罰之。
